【裁判字號】    99,易,724
【裁判日期】    990803
【裁判案由】    詐欺
【裁判全文】
臺灣高雄地方法院刑事判決               99年度易字第724號
公  訴  人  臺灣高雄地方法院檢察署檢察官
被      告  甲○○
上列被告因詐欺案件，經檢察官提起公訴（98年度偵字第18581
、25815 號）及移送本院併辦（併辦案號：99年度偵字第4166號
）本院判決如下：
    主  文
甲○○幫助犯詐欺取財罪，處有期徒刑參月，如易科罰金，以新
臺幣壹仟元折算壹日。
    事  實
一、甲○○能預見將其所申辦之銀行帳戶存摺、提款卡及密碼交
    付與他人，他人可能以該帳戶及提款卡作為詐欺取財之不法
    使用，竟仍基於幫助詐欺取財之不確定故意，於民國98年6
    月18日中午，在高雄市○○路大樂量販店旁之萊爾富超商門
    口前，將其於98年4 月23日向彰化商業銀行大順分行所申請
    帳號為00000000000000號帳戶之存摺、提款卡及密碼，交付
    予真實年籍姓名不詳、綽號「陳小姐」之人使用。嗣「陳小
    姐」取得前開資料後，即與所屬詐欺集團之其他成員，共同
    基於意圖為自己不法所有之犯意聯絡，由集團成員(一)先後於
    98年6 月18日、6 月19日下午6 時15分許，致電乙○○，並
    分別以「雅虎拍賣陳先生」、「銀行人員」之名義，向乙○
    ○佯稱其因網路購物時發生匯款錯誤，需前往自動櫃員提款
    機進行操作以領回所匯款項云云，致乙○○陷於錯誤，而於
    98年6 月19日下午7 時13分，在臺北縣五股鄉○○路○ 段郵
    局內之自動櫃員提款機前，依該詐騙集團成員之指示，而轉
    帳新台幣（下同）2 萬9989元至上開甲○○所開立之帳戶中
    。(二)於同年月18日下午8 時30分，由該詐騙集團成員撥打電
    話予施名弘，向施名弘佯稱：其上網購物交易匯款錯誤，須
    至自動櫃員機操作解決云云，致施名弘陷於錯誤，分別於同
    年月19日下午6 時15分，前往彰化縣溪湖鎮湖西郵局自動櫃
    員機依指示操作匯款2 萬9983元，及於同日下午6 時43分，
    前往彰化商業銀行自動櫃員機操作匯款2 萬3000元，至甲○
    ○前開銀行帳戶內。嗣因乙○○、施名弘察覺有異，報警循
    線查獲，始悉上情。
二、案經施名弘訴由高雄市政府警察局苓雅分局移送臺灣高雄地
    方法院檢察署檢察官偵查起訴及同署移送併辦審理。
    理  由
一、本院以下所引用之具傳聞性質之證據，檢察官、被告於本案
    言詞辯論時，均同意有證據能力，本院審酌各該證據均非違
    法蒐證取得之證據，且依該證據作成情況作為證據應為適當
    ，依刑事訴訟法第159 條之5 第1 項規定，應有證據能力。
二、訊據被告甲○○否認有何上開犯行，辯稱：其係為求職，依
    報紙之徵才廣告應徵，經告知須交付存摺、提款卡及密碼，
    以供匯薪資及作為測試帳戶有無被凍結之用，伊主觀上沒有
    幫助之故意等語置辯。經查：
  (一)上開帳戶係被告所申辦使用，而告訴人即被害人乙○○於98
    年6 月18日、6 月19日下午6 時15分許，接獲以「雅虎拍賣
    陳先生」、「銀行人員」之名義之人來電，向其佯稱其因網
    路購物時發生匯款錯誤，需前往自動櫃員提款機進行操作以
    領回所匯款項云云，致其陷於錯誤，而於98年6 月19日下午
    7 時13分，以自動櫃員提款機，依該詐騙集團成員之指示，
    而轉帳2 萬9989元至被告上開帳戶；又告訴人施名弘於同年
    月18日下午8 時30分，接獲詐騙集團成員之打電話，向其佯
    稱其上網購物交易匯款錯誤，須至自動櫃員機操作解決云云
    ，致其陷於錯誤，分別於同年月19日下午6 時15分，前往彰
    化縣溪湖鎮湖西郵局自動櫃員機依指示操作匯款2 萬9983元
    ，及於同日下午6 時43分，前往彰化商業銀行自動櫃員機操
    作匯款2 萬3000元，至被告上開帳戶內等事實，業據告訴人
    乙○○、施名弘於警詢中指述（偵卷四第13頁反面-14 頁、
    警卷一第3-5 頁），並有告訴人乙○○提供之自動櫃員機交
    易明細、彰化商業銀行大順分行98年7 月2 日彰大順字第09
    801654號函暨被告上開帳戶之開戶基本資料及交易明細在卷
    可佐（偵卷四第15頁反面、警卷一第6-10頁），是上開帳戶
    為被告所申設，嗣遭不詳詐騙集團成員持以遂行電話詐騙告
    訴人等使之交付財物犯行等事實，應堪認定。
  (二)被告雖以上開情詞抗辯，惟查：
    1.利用電話或電腦網路進行詐騙，並以人頭帳戶作為工具以
      利行騙，而規避執法人員之查緝，並掩飾、確保因自己犯
      罪所得財物之事例，在平面、電子媒體經常報導，且經警
      察、金融、稅務單位在各公共場所張貼防騙文宣宣導周知
      ，是上情應已為社會大眾所共知。不法分子或以收購之方
      式，或以辦理貸款、應徵工作等方式，取得人頭帳戶，帳
      戶申設人若出售帳戶資料予他人，對該帳戶可能遭利用從
      事不法，自應有所認識；帳戶申設人若以辦理貸款為美化
      帳戶為由交付，或以應徵工作等為由，但不知公司址設何
      處、負責人、營業項目、工作項目為何、且未經正常之面
      試程序，隨意交付帳戶資料予不詳姓名之人、或僅知綽號
      之人，僅因自己帳戶內並無款項或甚少款項，基於姑且一
      試之心態，縱使被騙，帳戶資料被利用，亦認無所損失，
      則其容認自己申設之帳戶，被詐欺集團使用之不確定故意
      ，亦可認定。
    2.查被告應徵工作時，並無正式之面試場地，而係在高雄市
      ○○路大樂量販店旁之萊爾富超商門口見面，又不知公司
      之名稱、設址何處、負責人為何，且係由自稱該公司司機
      之人出面接洽，業經被告自承在卷（警卷一第1 頁反面）
      ，被告更稱「（對方叫你開什麼車？）對方沒有說開什麼
      車，但應該是廂型車吧。」、「（對方有沒有向你表示每
      天行駛的路線還有上班的地點為何？）都沒有，他只有跟
      我說資料如果沒有問題，我就可以上班了。」、「（你也
      沒有問對方上班地點為何及載送人員為何？）對方沒有跟
      我說，我有問。」、「（對方如何回答？）他沒有回答，
      他只有說資料如果沒有問題，他就會通知我可以上班。」
      等語在卷（本院易字卷第54頁），其求職過程顯與常情相
      違；又求職遭騙取金錢或物品（如帳戶）之情，亦於報章
      雜誌、新聞媒體多有報導，且為警政機關廣為宣傳，被告
      自無法諉為不知，且被告於偵查中亦陳稱：上開帳戶原係
      用於新竹貨運公司上班轉帳所用，當時僅交存摺影本予新
      竹貨運公司，並未交付提款卡等語（偵卷二第16頁），是
      以被告應知公司轉匯薪資僅需有帳號即可，無庸使用提款
      卡甚明。又被告亦於本院陳稱：「（你給對方的時候是否
      有將存摺內的錢提出來？）有，我有提出壹仟元，當時只
      有剩下壹仟出頭。」、「（【提示本院卷第34頁】現金提
      款1000元是否是你提領的，提完之後就變成零元了？）是
      的。」、「（對方叫你將這壹仟元提領出來嗎？）不是，
      是因為對方要查我的帳戶，我想說我將錢提出來，萬一錢
      被他領走怎麼辦。」等語（本院易字卷第55頁），核與上
      開帳戶係於98年4 月23日開戶（存入1000元），至本件交
      付之日即98年6 月18日將1000元提領而成餘額0 元相符，
      有上開帳戶之交易明細在卷可查（本院審易字卷第34頁）
      。更甚者被告亦自承「（你提款前，是否已經與對方接洽
      到了？）是的。」等語（本院易字卷第55頁正反面）；又
      被告另稱「（你有懷疑對方不是真的只是要做查證用？）
      他是跟我說他是用做查證用。」、「（你究竟有沒有完全
      相信？）我有一點懷疑。」等語（本院易字卷第56頁），
      足證被告於交付上開帳戶資料前確已生懷疑，並在與對方
      接觸後，交付上開帳戶資料前，刻意將帳戶內之款項提領
      一空。而犯罪集團係以騙取財物為目的，騙取錢財則可花
      用，騙取物件則可為利用，被告既交付其提款卡及密碼，
      而容任即使遭騙亦無所謂，亦證被告已考量即使遭騙，亦
      僅帳戶遭利用，對己而言，並無財產上之損失，被告於主
      觀上顯具有縱容該取得帳戶之人以之為詐欺取財之犯罪工
      具，亦不違背其本意之幫助詐欺取財不確定故意甚明。
  (三)綜上所陳，本案事證明確，被告犯行洵堪認定，應依法論科
    。
三、核被告所為，係基於幫助他人詐欺之不確定故意，提供存摺
    、提款卡、密碼等物予詐騙集團而助益詐欺行為之實行，係
    犯刑法第339 條第1 項詐欺罪之幫助犯，依刑法第30條第2
    項，按正犯之刑減輕之。被告以交付上開帳戶資料之單一幫
    助行為，幫助詐欺集團成員詐欺被害人乙○○、施名弘2 人
    ，乃一行為觸犯數罪名，為想像競合犯，應依刑法第55條之
    規定，從一重幫助詐欺取財罪處斷。被害人乙○○被詐欺部
    分之犯罪事實雖未經檢察官起訴，惟此部分與起訴之部分有
    裁判上一罪關係，本院自得併予審理。審酌被告提供存摺、
    提款卡、密碼等物幫助他人詐欺取財，既助長他人犯罪，增
    加政府查緝困難，危害交易秩序與社會治安，且造成本案被
    害人之財產損失，且犯後態度不佳，並斟酌告訴人2 人共匯
    入被告上開帳戶金額為8 萬2972元，而被告尚未與告訴人2
    人達成和解或賠償告訴人2 人之損失，然被告前無科刑之紀
    錄素行良好等一切情狀，量處如主文所示之刑，並定易科罰
    金之折算標準。
據上論斷，應依刑事訴訟法第299 條第1 項前段，刑法第30條第
第1 項、第2 項、第41條第1 項前段、第55條、第339 條第1 項
，刑法施行法第1 之1 條第1 項、第2 項前段，判決如主文。
本案經檢察官丙○○到庭執行職務。
中    華    民    國    99    年    8     月    3     日
                  刑事第四庭  審判長法  官  洪碩垣
                                    法  官  張  震
                                    法  官  施介元
以上正本證明與原本無異。
如不服本判決應於收受送達後10日內向本院提出上訴書狀，並應
敘述具體理由；如未敘述上訴理由者，應於上訴期間屆滿後20日
內向本院補提理由書（均須按他造當事人之人數附繕本）「切勿
逕送上級法院」。
中    華    民    國    99    年    8     月    3     日
                                    書記官  葉玉芬
附錄本判決論罪科刑法條
 中華民國刑法第339條
（普通詐欺罪）
意圖為自己或第三人不法之所有，以詐術使人將本人或第三人之
物交付者，處 5 年以下有期徒刑、拘役或科或併科 1 千元以下
罰金。
以前項方法得財產上不法之利益或使第三人得之者，亦同。
前二項之未遂犯罰之。

司法院資訊處製作；財團法人民間司法改革基金會備份。
